臺灣士林地方法院刑事判決　　　　　　　95年度交訴字第48號
公　訴　人　臺灣士林地方法院檢察署檢察官
被　　　告　甲○○
　　　　　　　　　　（現羈押於臺灣士林看守所）
上列被告因公共危險等案件，經檢察官提起公訴（95年度偵緝字
第385號），本院判決如下：
    主  文
甲○○因過失傷害人，處有期徒刑參月；又駕駛動力交通工具肇
事，致人受傷而逃逸，累犯，處有期徒刑捌月。應執行有期徒刑
拾月。
    事  實
一、甲○○前於民國87年間因偽造文書與恐嚇案件，經本院以89
    年度易緝字第64號判決判處有期徒刑1 年6 月、10月，定應
    執行刑為有期徒刑2 年2 月確定，並於民國93年7 月12日縮
    刑期滿執行完畢，猶不知悔改。於94年3 月15日晚上7 時30
    分許，駕駛車號8B-6035 號自小客車，沿臺北市○○區○○
    街由北往南方向行駛，行經塔城街與鄭州路岔路口，欲右轉
    鄭州路時，本應注意汽車行經行人穿越道前，應減速慢行，
    遇有行人穿越時，無論有無交通警察指揮或號誌指示，均應
    暫停讓行人先行通過，且依當時天候晴、夜間有照明、路面
    乾燥無缺陷、無障礙物，無任何足令甲○○不能注意之情事
    ，其竟疏未注意貿然右轉鄭州路行駛，適有行人乙○○在該
    處由北往南方向行經鄭州路上行人穿越道，甲○○之自小客
    車右前輪胎不慎壓過乙○○右腳，致乙○○跌倒，並受有右
    側臀部與右側足部挫傷、右膝擦傷之傷害。甲○○明知汽車
    駕駛人駕駛車輛肇事致人受傷，應即採取救護或其他必要措
    施，並向警察機關報告，不得駛離現場，詎甲○○於駕駛上
    開動力交通工具肇事致乙○○受傷後，僅下車短暫察看，但
    未將受傷之乙○○送醫救治或為其他必要之措施，亦未向警
    察機關報告或留下姓名電話，逕自將8B-6035 號自小客車駛
    離現場並逃逸。嗣經乙○○及路人記下肇事車號，而循線查
    悉上情。
二、案經乙○○訴由臺北市政府警察局大同分局報告臺灣士林地
    方法院檢察署檢察官偵查起訴。
    理  由
一、訊據被告甲○○固坦承因過失而於上開時地駕車撞擊告訴人
    乙○○，致告訴人身體受傷，且未報警或叫救護車即駕車離
    去，惟矢口否認有何肇事逃逸之犯行，辯稱：當日伊有下車
    查看告訴人是否受傷，要將告訴人扶起來，因無法將告訴人
    扶起，又趕著去市場工作，故請告訴人先將車號記下，才駕
    車離開，顯見伊並無肇事逃逸云云。
二、本院查：
(一)被告甲○○所為上揭過失傷害犯行之自白，核與證人即告訴
    人乙○○於警詢、偵查中證述於上開時地遭被告駕駛之小客
    車碰撞倒地受傷之情節大致相符（見94年度偵字第5702號偵
    查卷第9 、10頁、95年度偵緝字第385 號卷第30、31頁），
    並有道路交通事故調查報告表(一)( 二)及所附現場圖、補
    充資料表、談話紀錄表各1 份及照片4 張附卷可稽（見同上
    偵卷第3 至4 頁、第17至23頁），且乙○○因本件交通事故
    受有右側臀部與右側足部挫傷、右膝擦傷之傷害，復有台北
    市立聯合醫院中興院區於94年3 月15日所開立之診斷證明書
    在卷可證（見同上偵卷第24頁），足見被告甲○○當日確有
    駕車撞擊通行於行人穿越道上之乙○○，且致乙○○受有上
    開傷害之事實。
(二)被告雖否認有肇事逃逸之犯意，並以前詞置辯。惟查被告於
    前揭時地駕駛上開自用小客車肇事，致告訴人乙○○受傷，
    其下車短暫查看告訴人後，未採取救護或其他必要措施，或
    向警察機關報告，亦無留下聯絡資料，即駕車離去之事實，
    已據證人即告訴人乙○○於警詢時證稱：94年3 月15日19時
    30分許伊行走於塔城街上欲過鄭州路時，在斑馬線上，車號
    8B-6035 號小客車欲右轉鄭州路，右前車輪壓過伊右腳，該
    車撞倒伊之後，駕駛有下車察看，但不承認該車輪胎有壓到
    伊腳，是伊自己打電話報警處理，之後該駕駛即自行駛離現
    場，該車之車號是伊親眼目睹及路人告知等語（見94年度偵
    字第5702號卷第9 頁）；又於偵查中結證稱：被告雖有下車
    扶我，因腳整個麻掉無法扶起，被告說「有這麼嚴重嗎」，
    有說看多少錢可以賠我，沒有告訴我車號，也未告知姓名或
    電話，也沒有說要報警或叫救護車，亦沒有要帶伊去醫院，
    即駕車離去，車號是路人及學生記下來告知伊等語明確（見
    95 年 度偵緝字第385 號卷第31頁）。
(三)按汽車行近行人穿越道前，應減速慢行，遇有行人穿越時，
    無論有無交通警察指揮或號誌指示，均應暫停讓行人先行通
    過，道路交通安全規則第103 條定有明文。再按刑法第185
    條之4 之肇事致人死傷逃逸罪，係以處罰肇事後逃逸之駕駛
    人為目的，俾促使駕駛人於肇事後能對被害人即時救護，以
    減少死傷，是該罪之成立祇以行為人有駕駛動力交通工具肇
    事，致人死傷而逃逸之事實為已足，最高法院93年度台上字
    第8 號裁判意旨可資參照。查本件被告當日駕車行經塔城街
    與鄭州路之交叉路口行人穿越道時，原應注意暫停讓行人先
    行通過，而依當時情況，亦無不能注意之情事，竟疏未注意
    即貿然右轉鄭州路口行駛，致小客車右前車輪碾壓因綠燈而
    通行在行人穿越道上之乙○○，被告駕車有過失甚明。又乙
    ○○因被告駕車碾壓其右腳而跌倒，並受有上開之傷害，其
    所受傷害即與被告過失駕車行為間有因果關係。另被告自承
    駕車碰撞乙○○時，曾下車詢問告訴人傷勢，並欲扶起倒地
    之告訴人，因無法扶起而作罷，又趕著去市場工作，才駕車
    先離去，顯見被告知悉乙○○因本件車禍而跌倒受傷之事實
    ，其察覺告訴人倒地受傷後，雖未立即離去而有下車查看，
    並欲扶起受傷之告訴人，但為趕去工作地點，未報警處理、
    救護傷患，亦未留下聯絡方式，旋即駕車離去，留下受傷之
    告訴人在車禍現場，其確實未對告訴人為必要之救護，被告
    意圖逃逸、規避責任之心態昭然若揭，被告有肇事逃逸之舉
    ，亦堪認定。
(四)綜上所述，被告以上開情詞置辯，無非係事後卸責之詞，不
    足採信。是本件事證明確，被告犯行堪以認定，應予依法論
    科。
三、論罪科刑之理由：
(一)按刑法第276 條第1 項之過失致人於死罪及同法第284 條第
    1 項之過失傷害罪，係針對行為人應注意、能注意、而不注
    意之過失行為予以非難，而88年4 月21日增訂之同法第185
    條之4 之肇事致人死傷逃逸罪，則以處罰肇事後逃逸之駕駛
    人為目的，俾促使駕駛人於肇事後能對被害人即時救護，以
    減少死傷，是該罪之成立祇以行為人有駕駛動力交通工具肇
    事，致人死傷而逃逸之事實為已足，至行為人之肇事有否過
    失，則非所問，二者之立法目的及犯罪構成要件截然不同，
    且駕駛人之肇事逃逸，係在其過失行為發生後，為規避責任
    ，乃另行起意之另一行為，故行為人之過失犯行與其肇事致
    人死傷而逃逸之行為，應屬併罰關係（最高法院88年度台上
    字第7396號判決參照），核被告甲○○所為，係犯刑法第28
    4 條第1 項前段之過失傷害罪與第185 條之4 之駕駛動力交
    通工具肇事致人受傷逃逸罪。原起訴檢察官於起訴書上雖認
    被告係犯刑法第284 條第2 項前段之業務過失傷害罪嫌，惟
    實行公訴之檢察官於本院準備程序時已當庭變更起訴罪名為
    同法第284 條第1 項前段之過失傷害罪（見本院95年11月28
    日準備程序筆錄第2 頁），基於檢察一體之原則，本院應就
    更正後之論罪科刑法條予以審究，無庸變更起訴法條，併予
    敘明。
(二)惟被告行為後，刑法於94年2 月2 日修正公布，並於95年7
    月1 日施行，修正後刑法第2 條第1 項規定，已將新舊法律
    適用之「從新從輕」原則，改採「從舊從輕」原則，而此規
    定僅係規範行為後法律變更所生新舊法律比較適用之準據法
    ，並非實體刑罰法律，自不生行為後法律變更之比較適用之
    問題，應逕行適用新法第2 條第1 項之規定，為「從舊從輕
    」之比較。刑法第284 條第1 項前段過失傷害罪，其法定刑
    得科（銀元）500 元以下之罰金，依被告行為時之修正前刑
    法第33條第5 款規定：「主刑之種類如左：五、罰金：1 元
    以上。」，換算新臺幣後，為新台幣30元以上（適用罰金罰
    鍰提高標準條例第1 條前段規定得提高至10倍，再依現行法
    規所定貨幣單位折算新臺幣條例第2 條規定折算），而被告
    行為後，刑法第33條第5 款已修正為：「罰金：新臺幣1千
    元以上，以百元計算之。」，經比較修正前後關於科處罰金
    刑之最低刑度規定，應適用被告行為時法即修正前刑法第33
    條第5 款之規定較有利於被告。另有關罰金之貨幣單位及提
    高標準，為因應刑法第33條第5 款之修正，刑法施行法第1
    條之1 第1 項雖規定「中華民國九十四年一月七日刑法修正
    施行後，刑法分則編所定罰金之貨幣單位為新臺幣」；然考
    量刑法新制施行以後，刑法分則編所定罰金已無「罰金罰鍰
    提高標準條例」及「現行法規所定貨幣單位折算新臺幣條例
    」之適用，為使罰金數額趨於一致，避免新舊法律之比較適
    用，刑法施行法第1 條之1 第2 項遂規定「九十四年一月七
    日刑法修正時，刑法分則編未修正之條文定有罰金者，自九
    十四年一月七日刑法修正施行後，就其所定數額提高為三十
    倍。但七十二年六月二十六日至九十四年一月七日新增或修
    正之條文，就其所定數額提高為三倍」。即在95年6 月30
    日以前，刑法分則編所定罰金之貨幣單位固為銀元，且部分
    條文亦應適用罰金罰鍰提高標準條例第一條前段規定提高倍
    數；自95年7 月1 日以後，刑法分則編所定罰金之貨幣單位
    則為新臺幣，並應一律依刑法施行法第一條之一第二項規定
    ，提高其倍數為三倍或三十倍不等。惟經折算結果，無論新
    制施行前、後，刑法分則編所定罰金數額之內涵實無不同；
    即刑法分則編有關罰金刑之貨幣單位，雖已由「銀元」改為
    「新臺幣」，然法院所得判處之罰金最高數額實並無二致，
    即所涉刑罰之實質內涵俱未變更。是自95年7 月1 日起，刑
    法分則編所定條文雖應一律適用刑法施行法第1 條之1 之規
    定，然此既非法律變更，亦核無新舊法律比較適用之問題。
(三)又被告所犯上開二罪，犯意各別，構成要件互異，應予分論
    併罰。另被告駕車行經行人穿越道，卻不依規定禮讓行人優
    先通行，因而致乙○○受有上開傷害，就其所犯過失傷害罪
    部分，即應依道路交通管理處罰條例第86條第1 項規定加重
    其刑。
(四)次查被告行為後，刑法第47條之規定亦於94年2 月2 日修正
    公布，並自95年7 月1 日起施行；修正前刑法第47條係規「
    受有期徒刑之執行完畢，或受無期徒刑或有期徒刑一部之執
    行而赦免後，5 年以內再犯有期徒刑以上之罪者，為累犯，
    加重本刑至1/2 」。而修正後刑法第47條第1 項則規定「受
    徒刑之執行完畢，或一部之執行而赦免後，5 年以內故意再
    犯有期徒刑以上之罪者，為累犯，加重本刑至1/2 」，可見
    修正後刑法第47條已將累犯規定，修正為受徒刑之執行完畢
    ，或一部之執行而赦免後，五年以內「故意」再犯有期徒刑
    以上之罪者，始成立累犯。查被告甲○○前於87年間因偽造
    文書、恐嚇案件，經本院分別判處有期徒刑1 年6 月、10月
    ，定應執行刑為有期徒刑2 年2 月確定，並於93年7 月12日
    縮刑期滿執行完畢，有臺灣高等法院被告前案紀錄表在卷可
    稽。是以其於受上開有徒刑之執行完畢後，5 年內因「過失
    」行為，再犯本件過失傷害有期徒刑以上之罪，經比較新舊
    法，自以修正後刑法第47條第1 項之規定，不適用累犯加重
    其刑之規定較有利於被告。
(五)又按刑法第2 條第1 項之規定，係規範行為後「法律變更」
    所生新舊法比較適用之準據法，故被告行為後刑法條文之修
    正，對於被告並無有利或不利之情形者（例如新舊法處罰輕
    重相同，犯罪構成要件亦無寬嚴之別等），即無適用修正後
    刑法第2 條第1 項之規定比較新舊法適用之問題。修正後刑
    法第47條雖將舊刑法第47條修正限制為受徒刑之執行完畢，
    或一部之執行而赦免後，五年以內「故意」再犯有期徒刑以
    上之罪者，始成立累犯，但上述修正前後之規定，對於本件
    被告「故意」犯肇事逃逸罪，並無所謂「有利或不利」之情
    形，依上說明，應無適用修正後刑法第2 條第1 項之規定比
    較新舊法適用之問題（最高法院95年度台上字第5589號判決
    意旨參照），是以被告甲○○前有事實欄所載科刑記錄及執
    行情形，已如前述，其於有期徒刑執行完畢後，5 年內故意
    再犯有期徒刑以上之本件肇事逃逸罪，應逕依新刑法第47條
    第1 項規定，論以累犯，並加重其刑。
(六)爰審酌被告前有犯罪紀錄，素行不佳，本件車禍事故肇因於
    被告未注意行經行人穿越道，應禮讓行人優先通行之疏失，
    且被告於車禍肇事後，竟罔顧受傷倒地之乙○○逕自離去，
    行為甚為可眥，且迄今仍未對乙○○賠償損失，併審酌被告
    對本件車禍發生之過失程度，及犯罪之動機、目的、手段、
    於偵訊及本院審理時未能坦承全部犯行之態度，就其所犯二
    罪，分別量處如主文所示之刑，以示儆懲。
(七)又被告行為後，刑法第51條之規定亦於94年2 月2 日修正公
    布，並自95年7 月1 日起施行；修正前刑法第51條規定：「
    數罪併罰，分別宣告其罪之刑，依左列各款定其應執行者：
    」其中第五款規定：「宣告多數有期徒刑者，於各刑中之最
    長期以上，各刑合併之刑期以下，定其刑期。但不得逾二十
    年。」修正後刑法第51條第5 款規定：「宣告多數有期徒刑
    者，於各刑中之最長期以上，各刑合併之刑期以下，定其刑
    期。但不得逾三十年。」比較修正前後規定之結果，修正後
    刑法並非較有利於行為人，依刑法第2 條第1 項之規定，
    本件應依被告行為時法即修正前刑法第51條第5 款之規定，
    定其應執行之刑。
據上論斷，應依刑事訴訟法第299 條第1 項前段，道路交通管理
處罰條例第86條第1 項，刑法第2 條第1 項、第284 條第1 項前
段、第185 條之4 、第47條第1 項、修正前刑法第33條第5 款、
第51條第5 款，刑法施行法第1 之1 條，判決如主文。
本案經檢察官方祥鴻到庭執行職務。
中　　華　　民　　國　　96　　年　　1 　　月　　11  　日
                  刑事第五庭審判長　法　官  周政達
                                    法　官  周群翔
                                    法　官  汪梅芬
以上正本證明與原本無異。
如不服本判決，應於判決送達後10日內向本院提出上訴狀（應抄
附繕本）。告訴人或被害人如對於本判決不服者，應具備理由請
求檢察官上訴，其上訴期間之計算係以檢察官收受判決正本之日
期為準。
                                    書記官  張成龍
中　　華　　民　　國　　96　　年　　1 　　月　　11　　日
附錄本案論罪科刑法條全文：
中華民國刑法第284 條
因過失傷害人者，處六月以下有期徒刑、拘役或五百元以下罰金
；致重傷者，處一年以下有期徒刑、拘役或五百元以下罰金。
從事業務之人，因業務上之過失傷害人者，處一年以下有期徒刑
、拘役或一千元以下罰金；致重傷者，處三年以下有期徒刑、拘
役或二千元以下罰金。
中華民國刑法第185條之4
駕駛動力交通工具肇事，致人死傷而逃逸者，處六月以上五年以
下有期徒刑。
